【裁判字號】    95,易,1322
【裁判日期】    950816
【裁判案由】    竊盜
【裁判全文】
臺灣板橋地方法院刑事判決              95年度易字第1322號
公  訴  人  臺灣板橋地方法院檢察署檢察官
被      告  乙○○
上列被告因竊盜案件，經檢察官提起公訴（95年度偵字第11084
號），被告於準備程序中就被訴事實為有罪之陳述，經本院合議
庭裁定由受命法官獨任進行簡式審判程序，本院判決如下：
    主  文
乙○○共同連續竊盜，累犯，處有期徒刑肆月，如易科罰金，以
銀元佰元折算壹日。扣案鑰匙柒支沒收。
    事  實
一、乙○○前因違反著作權法案件，經臺灣臺北地方法院以92年
    度易緝字第176 號判決判處有期徒刑6 月，如易科罰金，以
    銀元300 元折算1 日確定。又因違反毒品危害防制條例案件
    ，經本院以92年度簡字第3511號判決，其中施用第一級毒品
    部分判處有期徒刑6 月，施用第二級毒品部分判處有期徒刑
    5 月，如易科罰金均以銀元300 元折算1 日確定。上開三罪
    經本院以93年度聲字第1770號裁定定應執行有期徒刑1 年3
    月，如易科罰金，以銀元300 元折算1 日確定，而於民國94
    年8 月2 日執行完畢（並自同年月3 日起接續執行拘役40日
    ，至同年9 月11日）。詎不知悛悔，猶與宋志偉（另案由臺
    灣臺北地方法院審理中）基於意圖為自己不法所有之概括犯
    意聯絡，為下列竊盜行為：
  (一)於95年4 月22日下午5 時許，在臺北縣中和市○○路171 巷
    15號前，見甲○○所有、車牌號碼6075-DB 號自用小貨車停
    放該處，即以宋志偉所有之鑰匙竊取之，得手後供宋志偉代
    步使用。
  (二)於同年月24日下午2 時43分許，在臺北縣中和市○○街71號
    前，正著手以宋志偉所有之前開鑰匙，竊取甲○○所有、車
    牌號碼4773-DS 號自用小貨車，即遭李素敏發覺制止，致未
    得逞。嗣經報警處理，為警當場查獲，並扣得宋志偉所有供
    行竊所用之鑰匙7 支。
二、案經臺北縣政府警察局中和分局報請臺灣板橋地方法院檢察
    署檢察官偵查起訴。
    理  由
一、上揭事實，業據被告乙○○於本院審理時坦承不諱，核與被
    害人甲○○於警詢中指訴及於檢察官訊問時具結證述之情節
    相符，並經證人李素敏於警詢及檢察官訊問時具結證述明確
    。此外，復有鑰匙7 支扣案，及監視器翻拍照片12幀、車輛
    竊盜、車牌失竊資料個別查詢報表- 查詢車輛認可資料1 件
    、車籍作業系統- 查詢認可資料2 件附卷可資佐證，俱徵被
    告前揭不利於己之自白與事實相符。綜上，本案事證明確，
    被告犯行堪予認定。
二、按94年2 月2 日修正公布，95年7 月1 日施行之刑法第2 條
    第1 項：「行為後法律有變更者，適用行為時之法律。但行
    為後之法律有利於行為人者，適用最有利於行為人之法律。
    」之規定，係規範行為後法律變更所生新舊法律比較適用之
    準據法，於新法施行後，應適用新法第2 條第1 項之規定，
    為「從舊從輕」之比較；至從刑附屬於主刑，除法律有特別
    規定者外，依主刑所適用之法律（最高法院95年第8 次刑事
    庭會議決議意旨參照）。被告行為後，刑法第28條關於共同
    正犯之規定、第33條第5 款關於罰金刑之規定、第41條關於
    易科罰金折算標準之規定、第47條關於累犯之規定，業於94
    年2 月2 日修正公布，同法第56條連續犯之規定則經刪除，
    刑法施行法亦於95年6 月14日修正增訂第1 條之1 ，並均自
    95年7 月1 日起施行。修正前刑法第28條規定：「二人以上
    共同實施犯罪之行為者，皆為正犯。」，修正後刑法第28條
    則規定：「二人以上共同實行犯罪之行為者，皆為正犯。」
    。修正後刑法第28條規定之共同正犯，基於個人責任原則及
    法治國人權保障，限於直接從事構成犯罪事實之行為者（含
    共謀共同正犯），排除「陰謀共同正犯」及「預備共同正犯
    」之類型。被告係直接從事構成犯罪事實之行為，故修正前
    刑法第28條規定，對之尚無不利。次關於罰金刑，刑法分則
    編各罪所定罰金刑之貨幣單位原為銀元，修正前刑法第33條
    第5 款規定：「罰金：1 元（銀元）以上。」，而依罰金罰
    鍰提高標準條例規定，就72年6 月26日前修正之刑法部分條
    文罰金數額提高2 至10倍，其後修正者則不提高倍數，並依
    現行法規所定貨幣單位折算新臺幣條例規定，以銀元1 元折
    算新臺幣3 元。修正後刑法第33條第5 款規定：「罰金：新
    臺幣1000元以上，以百元計算之。」，刑法第33條第5 款所
    定罰金貨幣單位經修正為新臺幣後，刑法分則各罪所定罰金
    刑之貨幣單位亦應配合修正為新臺幣，為使刑法分則編各罪
    所定罰金之最高數額與刑法修正前趨於一致，乃增訂刑法施
    行法第1 條之1 ：「中華民國94年1 月7 日刑法修正施行後
    ，刑法分則編所定罰金之貨幣單位為新臺幣。94年1 月7 日
    刑法修正時，刑法分則編未修正之條文定有罰金者，自94年
    1 月7 日刑法修正施行後，就其所定數額提高為30倍。但72
    年6 月26日至94年1 月7 日新增或修正之條文，就其所定數
    額提高為3 倍。」。從而，刑法分則編各罪所定罰金刑之最
    高數額，於上開規定修正後並無不同，惟修正後刑法第33條
    第5 款所定罰金刑最低數額，較之修正前提高，自以修正前
    刑法第33條第5 款規定有利於被告。再者，修正前刑法第41
    條規定：「犯最重本刑為5 年以下有期徒刑以下之刑之罪，
    而受6 個月以下有期徒刑或拘役之宣告，因身體、教育、職
    業、家庭之關係或其他正當事由，執行顯有困難者，得以（
    銀元）1 元以上（銀元）3 元以下折算1 日，易科罰金。但
    確因不執行所宣告之刑，難收矯正之效，或難以維持法秩序
    者，不在此限。併合處罰之數罪，均有前項情形，其應執行
    之刑逾6 月者，亦同。」，並依罰金罰鍰提高標準條例第2
    條規定，就易科罰金折算1 日之數額提高為100 倍。修正後
    刑法第41條規定：「犯最重本刑為5 年以下有期徒刑以下之
    刑之罪，而受6 個月以下有期徒刑或拘役之宣告者，得以新
    臺幣1000元、2000元或3000元折算1 日，易科罰金。但確因
    不執行所宣告之刑，難收矯正之效，或難以維持法秩序者，
    不在此限。前項規定於數罪併罰，其應執行之刑未逾6 月者
    ，亦適用之。」，而罰金罰鍰提高標準條例第2 條有關易科
    罰金折算1 日之數額提高倍數規定，即不再適用。比較修正
    前後易科罰金之折算標準，以修正前刑法第41條規定對被告
    較為有利。而修正前刑法第47條規定：「受有期徒刑之執行
    完畢，或受無期徒刑或有期徒刑一部之執行而赦免後，5 年
    以內再犯有期徒刑以上之罪者，為累犯，加重本刑至二分之
    一。」，修正後刑法第47條規定：「受徒刑之執行完畢，或
    一部之執行而赦免後，5 年以內故意再犯有期徒刑以上之罪
    者，為累犯，加重本刑至二分之一。第98條第2 項關於因強
    制工作而免其刑之執行者，於受強制工作處分之執行完畢或
    一部之執行而免除後，5 年以內故意再犯有期徒刑以上之罪
    者，以累犯論。」。本案被告係故意竊取他人動產而犯罪，
    是修正前刑法第47條規定對之並無不利。又修正後刑法第56
    條連續犯之規定業經刪除，此雖非犯罪構成要件之變更，惟
    顯已影響行為人刑罰之法律效果，自屬法律變更，參酌最高
    法院95年第8 次刑事庭會議決議意旨，以適用修正前刑法第
    56條規定論以連續犯，對被告較為有利。是經綜合比較新舊
    法結果，以修正前刑法規定有利於被告，應依刑法第2 條第
    1 項前段規定，一體適用修正前之刑法規定。至修正後刑法
    第25條第2 項有關未遂犯得按既遂犯之刑減輕之規定，乃修
    正前刑法第26條第1 項前段移列，僅法條條號更動，實質上
    並未修正，毋庸依刑法第2 條第1 項規定，為新舊法之比較
    適用，附此敘明。
三、核被告就前開犯罪事實(一)所為，係犯刑法第320 條第1 項之
    竊盜罪，其就犯罪事實(二)所為，則係犯刑法第320 條第3項
    、第1 項之竊盜未遂罪。被告與宋志偉間就上開犯行，有犯
    意之聯絡及行為之分擔，皆為共同正犯。被告在臺北縣中和
    市○○街71號前著手竊取他人車輛，尚未得手即遭查獲，為
    未遂犯。而被告先後2 次竊盜及竊盜未遂犯行，時間緊接，
    基本之竊盜犯罪構成要件相同，顯係基於概括犯意反覆實施
    ，為連續犯，應依修正前刑法第56條規定，以犯一情節較重
    之竊盜罪論，並加重其刑。又被告有如本判決事實欄所述論
    罪科刑之執行紀錄，有臺灣高等法院被告前案紀錄表可按，
    其於有期徒刑執行完畢後5 年內再犯上開有期徒刑以上之罪
    ，為累犯，應依修正前刑法第47條規定，加重其刑，並與連
    續犯之加重，遞加重之。爰審酌被告之素行、智識程度，其
    犯罪之動機、目的、手段，及所竊取財物之價值，所肇被害
    人損害，暨被告犯後於本院審理時已坦承犯行之態度等一切
    情狀，量處如主文所示之刑，並依修正前刑法第41條第1 項
    前段規定，諭知易科罰金之折算標準，以示懲儆。
四、扣案鑰匙7 支，係共犯宋志偉所有，供與被告共同行竊所用
    之物，業據被告於本院審理時供承在卷，應依刑法第38條第
    1 項第2 款規定沒收之。
據上論斷，應依刑事訴訟法第273 條之1 第1 項、第299 條第1
項前段，刑法第2 條第1 項前段、修正前刑法第28條、修正前刑
法第56條、第320 條第1 項、修正前刑法第47條、第38條第1 項
第2 款，罰金罰鍰提高標準條例第1 條前段、修正前罰金罰鍰提
高標準條例第2 條，判決如主文。
本案經檢察官蔡元仕到庭執行職務
中    華    民    國    95    年    8     月    16    日
                        刑事第一庭  法  官  廖  怡  貞
以上正本證明與原本無異。
如不服本判決，應於判決送達後10日內，向本院提出上訴狀。
                                    書記官  林  惠  齡
中    華    民    國    95    年    8     月    16    日
附錄本案論罪科刑法條全文
中華民國刑法第320條
 (普通竊盜罪、竊佔罪)
意圖為自己或第三人不法之所有，而竊取他人之動產者，為竊盜
罪，處5 年以下有期徒刑、拘役或500 元以下罰金。
意圖為自己或第三人不法之利益，而竊佔他人之不動產者，依前
項之規定處斷。
前二項之未遂犯罰之。


司法院資訊處製作；財團法人民間司法改革基金會備份。
